【裁判字號】    87,自緝,16
【裁判日期】    890119
【裁判案由】    詐欺
【裁判全文】
臺灣桃園地方法院刑事判決                          八十七年度自緝字第一六號
    自  訴  人  乙○○
    被      告  甲○○
右被告因詐欺案件，經自訴人提起自訴，本院判決如左：
        主  文
甲○○無罪。
        理  由
一、自訴意旨略以：自訴人原與被告甲○○合夥經營朝興祥建設公司，於八十五年三
    、四月間，伊應分得新台幣（下同）六百萬元，被告於八十五年四月間，向伊表
    示欲興建航太別墅，希望其繼續投資，同時書立協議書與自訴人，並簽發二張支
    票共一千零五十萬元予自訴人以取信自訴人，自訴人不疑有詐，而將財物交付，
    距上開支票屆期均遭退票，自訴人始知受騙。因認被告犯刑法第三百三十九條第
    一項之詐欺罪嫌云云。
二、按刑法第三百三十九條第一項之詐欺罪，必須行為人自始基於不法所有之意圖，
    以詐術使人交付財物，始能構成。至於民事債務當事人間，若有未依債務本旨履
    行給付之情形，在一般社會經濟上原因非一，其因不可歸責之事由無法給付，或
    因合法對他造主張抗辯而拒絕給付，甚至債之關係成立後，始行惡意遲延給付，
    皆有可能，非必出於自始無意給付之財產犯罪一端。
三、訊據被告甲○○堅決否認有右揭詐欺犯行，辯稱：自訴人本為伊公司之股東，於
    公司結束營業後，伊尚須給自訴人六百萬元，因伊另投資航太別墅，所以又向自
    訴人借該自訴人應分得之六百萬元，後來因適逢經濟不景氣，伊公司虧錢，又要
    負擔利息，造成週轉不靈，致無法支付自訴人之借款，伊絕無行詐之意等語。經
    查，訊之自訴人陳稱：伊與被告二人是公司股東，因朝興祥公司拆夥後，被告應
    分給伊六百萬元，後來被告又說要去投資大園建設，要伊借六百萬元給他，但房
    子一蓋好，他就將公司董事長過戶予他人，人也跑了等語（詳見本院八十七年十
    一月廿日訊問筆錄），又證人丙○○（即大園建設公司之董事）到庭證稱：甲○
    ○與地主投資合建蓋航太別墅，但只賣一間而已等語（見本院八十七年十二月十
    八日訊問筆錄），是以，自訴人既係知悉被告借錢之目的在於投資興建航太別墅
    ，且被告亦確將該筆款項投資航太別墅，則就自訴人而言，其主觀上並無陷於錯
    誤可言；又，自訴人既於借款之際已知悉被告係投資於航太別墅，並同意被告以
    支票供作擔保，惟事後既因被告經營失利，諒非被告事先可預測，自尚難僅因被
    告事後退票即推論其於借款伊始，即有詐欺之犯意，況被告於本院審理中亦提出
    和解協議書，並支付予自訴人，益徵其非故意不付款。雖自訴人先前陳稱：該六
    百萬元係投資款，惟其於本院審理中曾表示該筆款係借款，況依二造之協議書所
    載：自訴人投資六百萬元，自八十五年四月廿五日起至八十六年十二月廿五日止
    ，被告營業所得連同乙○○出資合計一千零五十萬元，如本工地未完工緩衝期延
    至四個月，超過期限以當時銀行利率計至完工止，就其文義所載雖明為出資，惟
    實係借款甚明，否則豈可能投資六百萬元可回收一千零五十萬元，並有利息之計
    算方式，是以，自訴人所陳稱該筆款係投資款乙節，不足採信。
四、綜上所述，被告所辯，無行詐之意，應屬可信，揆諸前揭說明，被告未能履行債
    務，要屬民事上之糾紛，核與刑法上之詐欺罪之構成要件不符，尚難以詐欺罪相
    繩。此外，復乏積極證據足認被告存心行騙，則其犯罪尚屬不能證明，自應為無
    罪之諭知。
據上論斷，應依刑事訴訟法第三百四十三條、第三百零一條第一項，判決如主文。
中        華        民        國   八十九   年   一   月     十九     日
                                臺灣桃園地方法院刑事第二庭
                                      法  官  吳  進  發
右正本證明與原本無異。
如不服本判決，應於判決送達後十日內向本院提出上訴狀( 應附繕本 )，上訴於
臺灣高等法院。
                                      書記官  陳  靜  娟
中        華        民        國   八十九   年   一   月    二十四    日


司法院資訊處製作；財團法人民間司法改革基金會備份。
